臺灣臺南地方法院民事判決　九十年度簡字第六號
　　原　　　告　乙○○
　　被　　　告　甲○○
右當事人間請求給付工程修繕款事件，本院判決如左：
    主    文
被告應給付原告新臺幣貳拾陸萬柒仟伍佰柒拾元，及自民國八十九年三月十八日起至
清償日止，按週年利率百分之五計算之利息。
訴訟費用由被告負擔。
本判決於原告以新臺幣玖萬元為被告供擔保後，得假執行；但被告如於假執行程序實
施前，以新台幣貳拾陸萬柒仟伍佰柒拾元為原告預供擔保，得免為假執行。
    事    實
甲、原告方面：
一、聲明：如主文第一項所示，並陳明願供擔保請准宣告假執行。
二、陳述：
（一）緣原告因本欲以門牌號碼為台南市○○路三四五巷二九號房屋（以下簡稱系爭
      房屋）作為與訴外人王美珍結婚之新居，乃委請被告為上開房屋之室內裝璜，
      雙方約定總工程金額為新台幣（下同）八十六萬元，而於施作期間，原告即已
      先行支付四十九萬五千元之工程款，惟原告在被告宣稱各項工程均已完工前往
      查看時，竟發覺所施作者乃有諸多重大瑕疵，諸如樓梯扶手部分有搖晃、弧度
      與轉角角度不當、烤漆粗糙斑駁等情形，另舖設鵝卵石部分，則有因水與沙比
      例不對致不易乾燥及表面碎裂脫落情形，而採光罩部分，乃有因尺寸錯誤致無
      法密合及螺絲生銹、裸露等情形，另在木工部分，則除多有褪色、裂開、裸露
      釘痕等情外，且在房門部分乃無法關閉、又書桌之下緣及抽屜部位竟係以三合
      板黏接並有未平整磨光等甚為粗糙之情形，加以被告於施作期間在搬料時，亦
      有不慎將原告房屋之牆面、樓梯扶手等部分予以碰撞致缺損，其所施工部分因
      有上開重大瑕疵下，幾已無任何價值可言，雖經原告多次催請改善，詎被告竟
      堅稱原約定價款已甚為便宜，且所施作並無瑕疵等語而拒不處理，更要求原告
      應支付所剩款項，茲雙方為解決上開糾葛，乃於八十八年十一月十一日達成協
      議（以下簡稱系爭協議），其內容略為被告同意由原告找第三家設計師至現場
      就被告所施作者及瑕疵修補二部分各為估價，在前者之估價如較原工程款為低
      時，即以該估價款作為兩造間之工程款價額，多退少補，另尚應由被告負擔經
      估價出之修繕費用，至於樓梯扶手部分，則依估價各負擔一半；達成系爭協議
      後，原告旋委請廣昱室內裝修設計工程行及華邦室內設計之設計師蕭乃仁及藍
      正宗二人前往現場估價，並估出被告於現場所施作者在無瑕疵下僅須花費四十
      二萬四千八百元，另因被告所施作不良之修繕費用，則為四十五萬六千五百元
      。
（二）系爭調解紀錄內容既略為被告同意由原告找第三家設計師至現場就被告所施作
      者及瑕疵修補二部分各為估價，在前者之估價如較原工程款為低時，即以該估
      價作為兩造間之工程款價額，多退少補，另尚應由被告負擔經估價出之修繕費
      用；則本件應審酌者乃被告於該原告所屬房屋內現所施作裝潢工程之價值為何
      ？及其中品質如有瑕疵者，其修繕費用為何？而今被告所為裝潢工程之價值既
      經鑑定單位台南市室內設計裝修商業同業公會為公平合理之鑑定為四十九萬二
      千二百三十元，另該裝潢工程之品質瑕疵修繕費用部分亦經鑑定為二十七萬六
      千元，因原告前已支付四十九萬五千元，則依該調解紀錄之協議內容計算，原
      告自可向被告請求二十七萬八千七百七十元（495000元-492230元+276000元=
      278770元）；嗣台南市室內設計裝修商業同業公會以九十年十一月二十日（
      ）南市室設昆字第○三六號函，就被告所爭執之低估、漏估、誤列等情，認除
      電線配線參考燈具數量追加一萬元、五樓毛玻璃追加一千二百元、瞬間電熱水
      器追加三千元，而與原鑑定之裝潢價值相較共計可追加一萬四千二百元外，至
      於其他項目則無低估、漏估或誤列之情形；茲因該電熱水器係由原告自備，並
      非由被告購置裝設，該一萬四千二百元中之三千元部分即不應計入，足見被告
      所為裝潢工程之價值在經原鑑定單位就原鑑定結果為再次之審核後，乃由四十
      九萬二千二百三十元調高為五十萬三千四百三十元（492230元+11200元 =5034
      30元），另該裝潢工程之品質瑕疵修繕費用經審核認原鑑定之二十七萬六千元
      為無誤，因原告前已支付四十九萬五千元，則依該調解紀錄之協議內容計算，
      原告自可向被告請求二十六萬七千五百七十元（495000元-503430元+276000元
      =267570元）。雖該調解紀錄內尚有扶手梯座部分估價由雙方各半負擔之明載
      ，惟因該鑑定機關就該業已拆除之扶手梯座及拆除後破壞地面修繕費二者均未
      為估價，依原告提出之估價單知該二項之估價分別為三萬五千元與八萬二千五
      百元，按上開協議就此部分原告本得再向被告請求六萬五千元（82,500元─35
      ,000/2  元＝65,000元），退萬步言，縱台南市室內設計裝修商業同業公會所
      為鑑定稍具估價有誤情形，惟其金額亦將不會逾上開六萬五千元，今原告基於
      本事件能迅為審結之考量，就此部分於抵銷後金額爰不予請求，則本件原告所
      請求金額乃減縮為二十六萬七千五百七十元，爰依系爭協議請求被告給付原告
      二十六萬七千五百七十元及自起訴狀繕本送達被告翌日起至清償日止按週年利
      率百分之五計算之利息。
（三）對被告抗辯所為之陳述：
    １、本件既經雙方協議以由原告所找設計師之重新估價作為裝潢費用之依據，則
        本件雙方原所議定價格究為八十六萬元或九十二萬二千元乙情，即與原告之
        請求無涉，況被告所提出之工程估價單並未經原告之簽名確認，自不能作為
        係經雙方合意施作價格之證據；姑不論雙方所議定價格究為八十六萬元或九
        十二萬二千元，則雙方既約定如此高額之裝潢費用，惟被告所施作者之品質
        竟如此粗糙低劣，足證本件爭議之衍生並非在價格之高低，而是施作之品質
        問題。
    ２、查被告在裝潢施作期間，原告因發覺有施作粗糙及瑕疵甚多等情，乃隨即多
        次向其反應，但被告皆以尚未修飾完成等理由一再搪塞，原告在口頭反應無
        效下，茲基於婚期之迫近，又擔心有糾紛之工程無人願承接等考量，為委曲
        求全，遂改以書面資料向被告多次告知瑕疵等情事，今被告所提出之工程指
        示單僅係其中一張耳；又被告所施作者既存有如照片所示重大瑕疵及粗糙之
        情形，怎可算是完工？故除無被告所主張已於八十八年八月中旬完工外，更
        無在其修繕完竣已由原告受領該裝潢等情，而本件乃因被告所施作者具重大
        瑕疵而幾無任何價值可言，原告當然即不願支付所剩尾款。詎被告未反省所
        施作品質，卻一味為取得尾款，先以各種方式對原告施以恐嚇，嗣後更常至
        原告所任職之永康榮民醫院騷擾，茲於八十八年十一月十一日，被告突偕同
        訴外人陳乾瑜至醫院欲與原告洽談本件糾葛，原告當天雖休假，但基於圓滿
        解決之考量，乃在獲知後趕回協商，因被告堅持其所施做者甚有價值，且無
        原告所指之瑕疵，故雙方乃達成協議，而該協議既經雙方各有陪同人員在場
        下所達成，且是由被告方面所主張簽立，加以被告又屬裝潢業者，該協議怎
        可能係遭原告所詐欺？且經上次協商後，雖曾由設計師藍正宗再至現場向被
        告指陳其所估價依據之情，但兩造則未有達成按工程明細表重估之協議結論
        ，則本件糾葛之解決自應以八十八年十一月十一日所協議內容為依據，而上
        開內容中乃有「若修繕費用超出剩餘款，需由甲○○退回款項補足」之約定
        ，且原告除已對被告之施作能力欠缺信賴外，另該具嚴重瑕疵之裝潢幾已無
        價值可言，則被告今仍主張將保留修繕權利等語，自無足取。
    ３、按裝潢之瑕疵倘屬輕微，當不須花費比施做所花費更多之修繕費用，但如所
        施作者有重大瑕疵致須拆除重做或為重大修繕時，因另需拆除原所施作部分
        及整修遭破壞周邊部分等情形，則修繕費用高於原施作費用乃合於常情；今
        以舖設鵝卵石工程為例，因該部分須敲除重做，則在增加敲除等工作下，其
        修繕費用當會高於原施作費用，茲本件因被告所施作者在多有具重大瑕疵而
        須重做之情形下，自無被告所指摘修繕費用高於施作費用甚為離譜及原告串
        通他設計師為不實估價之情事。
    ４、被告辯稱鑑定人台南市室內設計裝修同業公會所為之鑑價與廠商報價有顯著
        價差、漏未估算及誤列修繕費用之情形，惟查：
      (1)關於價差部分：
　　    按鑑定人係就現場所目視之裝潢工程鑑定出合理造價，而上開合理造價中當
        已含裝潢業者之利潤在內，則被告指摘該鑑價未含應有利潤等語，乃洵無足
        採；至於被告所提卷附報價單、估價單內載之物品是否即用於系爭裝潢工程
        尚有未明，且被告亦未能提出確有支付其上載金額之證據，上開單據即不能
        作為該鑑價與廠商報價顯有價差之有利認定；又該鑑價既係以現場之裝潢工
        程為準，自勿庸再詳載鑑定項目之尺寸與單價，況訴訟中始由被告所提出之
        估價單亦未就尺寸及單價為記載，足證被告以上情作為該鑑價有低估之主張
        顯有未洽。
　    (2)關於漏估部分：
　    　本件系爭裝潢工程中，除五樓落地窗部分因基於隱私之故而更換清玻璃為
          毛玻璃外，其餘之玻璃皆未更換，而上開更換毛玻璃部分，即列於鑑價項
          目第三十八項中，其上雖疏未列載金額，但該金額應屬小額；至於被告於
          附表二第一項所指木作部分中之玻璃，乃含於該木作工程併予鑑價，故並
          無全棟木作工程玻璃有漏未鑑價之情形。
　    　被告於附表二第二項所指陽台擴建部分，乃列於鑑價項目第十五及第三十
          九項中，並無漏估。
　    　因原告房屋之二樓並無書房，則被告於附表二第三項所指二樓書房前天花
          板項目，應係鑑價項目第二十項所含括，並無漏估。
　    　被告於附表二第四、十八、十九項部分，乃合併列於鑑價項目第十九項中
          ，並無漏估。
　    　被告於附表二第五項部分，因二樓並無書房，且書房是位於樓中樓，則該
          項目應係指樓梯扶手之盡頭部分，茲因該部分係含於所未鑑價之樓梯扶手
          部分，故並無漏估。
　　    本件鑑價既以現場狀況為準，木作之油漆部分當然會列入整體鑑價之考量
          ，則被告所指附表二第六項之部分，並無漏估。
    　　被告所指附表二第七項部分，乃鑑價項目第十六項所含括，並無漏估；被
          告所指附表二第八項部分，因原告家中並無此工程之施作，並無漏估；被
          告所指附表二第九、十項部分，乃鑑價項目第十項所含括，並無漏估；被
          告所指附表二第十一、十二項部分，係屬同一工程之細分，乃鑑價項目第
          十三項所含括，並無漏估；被告所指附表二第十三項部分，乃鑑價項目第
          十七項所含括，並無漏估；被告所指附表二第十四、十五項部分，均屬擴
          建工程所含括，乃列於鑑價項目第十五項中，並無漏估；被告所指附表二
          第十六、十七項部分，乃鑑價項目第二八、二九項所含括，並無漏估；被
          告所指附表二第二十項部分，乃鑑價項目第十三項所含括，並無漏估；被
          告所指附表二第二一項部分，因原告家中並無此項工程之施作，故並無漏
          估；被告所指附表二第二二項部分，乃鑑價項目第三七項所含括，並無漏
          估；被告所指附表二第二三項部分，乃鑑價項目第五項所含括，並無漏估
          。
        綜上，鑑定人就被告所施作工程除五樓更換毛玻璃部分未載價格外，並無
          漏估之情形，足見被告係故將某項工程細分成數小工程再主張有未予估價
          項目，則被告所為該鑑定有高達二三項裝潢工程漏未估價之主張，自無足
          採。
　    (3)關於誤列修繕費用部分：
　　    被告所指附表三第一項部分，因被告所施作木工顏色色差大，且均有裂縫
          ，又施工不良致造成漏水及壁癌，故該部分之所以須修繕乃由被告施作所
          致，則瑕疵鑑價項目第四一項之補土粉刷自非屬誤列。
　　    被告所指附表三第二項部分，因五樓陽台擴建工程乃鑑價項目第三九項所
          含括，且因被告施作不良致窗戶有嚴重之漏水情形，故瑕疵鑑價項目第四
          十項之窗戶抓漏費用即非屬誤列。
　    　被告所指附表三第三項部分，此乃被告於施作所造成主臥室大門崗石受損
          ，因該項工程應已含括更換崗石部分，今既未更換，當然即應支付該修補
          費用，故瑕疵鑑價項目第十項之更換崗石即非屬誤列。
　　    被告所指附表三第四項部分，該採光罩因具漏水、顏色不一、螺絲生銹等
          多項重大瑕疵，自應拆除重做，故瑕疵鑑價項目第二七項之主臥室陽台採
          光罩拆除重做即非屬誤列。
　　    被告所指附表三第五項推拉門部分，不僅施工粗糙，且具油漆褪色、裂開
          、合板紋路清晰、釘孔明顯等瑕疵，當然即需修繕，則瑕疵鑑價項目第三
          九項之推拉門部分，亦非屬誤列。
　　    被告所指附表三第六項部分，因原告並未同意以所謂自然建材方法施作，
          且被告就同意乙情亦無法舉證以實其說，況上開方式既屬粗糙，又屬不安
          全，根本即不適用於住家，足見瑕疵鑑價項目中之木作工程列載貼皮部分
          即非屬誤列。
    ５、本件鑑價項目第四八項之鐵欄杆部分，該三萬元應屬三千元之誤植，茲為求
        本事件能迅為審結，原告遂對該總造價之金額無意見，故該鑑定縱稍具估價
        有誤情形，因其金額不會逾上開二萬七千元之差價及扶手梯部分原告本另可
        請求之六萬五千元二部分，自不影響本件原告所請求之金額；況被告就該鑑
        定所為之指摘除有不實外，又多次遲不提出具體指摘事由，顯係故意延滯訴
        訟，故本件被告應不得就該鑑定主張有何不當。
三、證據：提出照片二十五幀、調解紀錄影本一份、估價單影本四紙及聲請訊問證人
    藍正宗、蕭乃仁並聲請命行鑑定系爭工程之合理造價及修繕所需費用。
乙、被告方面：
一、聲明：原告之訴駁回；如受不利判決，願供擔保，請准宣告免為假執行。
二、陳述：
（一）本件室內裝潢之施作，雙方議定之總價本為九十八萬七千元，其中因窗簾部份
      原告指示不施作，是扣除該項目款項六萬五千元，而應為九十二萬二千元，並
      非原告稱之八十六萬元，按原工程估價單係由被告於承接工作時所提出，亦經
      原告之確認，在雙方合意後，才由被告以連工帶料之方式進場施作，是本件之
      工程總價自以該份估價單上所載總價為準，原告聲稱工程總價僅為八十六萬元
      ，毫無所據，並非實在。
（二）又查雙方議約之初，原告即謂伊就工程款方面，於工程進行中可先付一半，即
      陸續交付被告發票日為7.9.、7.、8.11.，面額皆為十六萬五千元之支
      票三紙（總額為四十九萬五千元），尾款則謂要延到八十八年十一月份後才能
      交付，被告因本件工程係客戶王美惠所介紹承作，而原告本身又為醫師，當不
      致賴債，因之不疑有他而應允，工程進行中，原告及王美珍幾乎日日到現場看
      視，並提出指示，詎該室內裝潢工作於八十八年八月中旬完工之時，原告突交
      代被告要把房屋鑰匙及鐵門遙控器置於廚房流理台，好讓其在被告無施工時進
      入房屋，因當時該工程已係完工，被告不疑有他即依所囑交付房屋鑰匙及鐵門
      遙控器。之後，原告檢視後又託其友人持房屋鑰匙及鐵門遙控器，帶被告進場
      施作修繕部份，並在場監督，於完事後即由其友人隨即關下鐵門，被告即再也
      無法進入，顯然原告係已受領交付該裝潢工程，惟原告依約應給付被告之尾款
      ，被告屢次交涉給付，原告之態度不是不接電話，就是大張旗鼓請警衛或警察
      到場，而對被告付款之請求，則皆未置理，之後即又「雞蛋裡挑骨頭」，主張
      被告之工程施作有其起訴狀所載述之「重大瑕疵」，意欲不付尾款。被告一方
      面因該工程係熟客介紹，不好為此興訟，是就此糾紛，雙方即約在原告上班之
      「永康榮民醫院」三樓會議室協調，原告在協調過程中，堅持應由伊去找第三
      者合格設計師估價以作定奪。被告當時尚不知原告心存詐騙，自忖自己之工程
      估價已十分實在，若在公正之第三者估價下，相差應十分有限，而原告所稱瑕
      疵之修補部份，當亦在數萬元之內即可完成，即予應允而簽署該份調解記錄。
      然則，原告即串同並非公正之設計師，並未會同被告說明施工情形即單方面進
      行估價，之後即由原告提出該設計師之估價單，謂施作花費僅需四十二萬四千
      八百元，修繕費用則高達四十五萬六千五百元，甚為離譜，原告串同設計師作
      不實之估價，實為昭然。其實，原告所主張之工程瑕疵，縱非工程之專家，亦
      可一眼即明見並非重大之瑕疵，應係稍加修繕即可，花費亦相當有限，惟原告
      所找之設計師所估修繕費用竟反比原工程施作費用為高，其估價已違反常情，
      不待贅言。且如原告所主張者，被告連工帶料，最後全部泡湯，尚且還要賠償
      其三萬一千七百元，天下不合理之事，恐怕莫此為甚。
（三）按設計師之估價單經被告異議後，雙方曾於八十九年初於台南縣永康市「王幸
　　　男立委服務處」再度進行協調，當時在場之人除雙方外，尚有陳乾瑜、王美惠
　　　、設計師藍正宗及包商林東海、陳國珍、鄭順頂等人，會中協議結論由被告提
　　　出本件工程明細表予設計師重估。被告於一個月之後電詢該設計師是否已重新
　　　估出？當時該設計師乃答謂尚未估出云云，之後被告未再接到設計師任何之估
　　　價單，僅由原告稱重估與第一次估價同云云，令人不解。如上所述，由原告之
　　　種種行徑，原告邀約被告事後於永康榮民醫院所為調解內容，實係被告因被詐
　　　欺而為意思表示，被告自得依民法第九十二條之規定予以撤銷之，爰以八十九
　　　年五月九日之答辯書狀為撤銷意思表示之送達。再者，縱認原告並無詐欺行為
　　　，依第二次結論，亦應是由公正之設計師就被告提出之施作明細予以重估，始
　　　得作為依據，惟迄今並無重為估價，是明原告之請求，顯無所據，要皆無理由
　　　。
（四）本件工程之糾紛，據雙方於八十八年十一月十一日在「永康市榮民醫院三樓會
      議室」所為協議調解內容，即「兩造已同意由本院乙○○醫師尋找第三者合格
      設計師，共同達成工程改善協議，由設計師重新估價，再與承包商甲○○之初
      始估價比較，若甲○○之估價高於設計師，則以設計師之估價為基準，扣除已
      支付之款項，剩餘部份用以修繕，若修繕費用超出剩餘款，需由甲○○退回款
      項補足，但若設計師所評估之工程款高於甲○○先生，則依甲○○先生為主，
      扶手梯座部份依設計師之估價，雙方各半分擔之。」依以上協議內容以觀，顯
      然應包含以下之內容：１、被告雖同意由原告去找設計師估價（鑑定），惟依
      誠信原則，該設計師需為合格具鑑定能力且立場公正無私偏有公信力者始可，
      自不待言。２、雙方應與設計師共同會商，達成工程改善協議，由設計師據該
      工程改善協議而重新估價。３、設計師之重新估價，若高於被告之原估價（即
      原工程款），則依被告之原估價履行。４、設計師之重新估價，若低於被告之
      原估價（即原工程款），則依設計師之估價為基準，扣除原告已付款項（四十
      九萬五千元），就剩餘款用以修繕，若有不足，再由被告補足。５、就扶手梯
      座部份依設計師之估價，雙方各半分擔。其實就以上協議內容，其前提皆係建
      立在所選任之設計師，需為合格之設計師且需具有公信力者，實屬當然，而重
      新估價之程序，則需由雙方與該設計師共同達成工程改善協議後，始為進行估
      價，亦無疑義。惟在本件中，原告自行所找之設計師蕭乃仁、藍正宗，以該二
      人是否為合格及具有公信力之設計師，實已大有疑問，且原告於選任該二人後
      並未知會被告，當然亦未得被告之認同，即逕由其等為估價，而該二人估算工
      程原有價值低的離譜，另估算修繕費用則高的離譜，實足明原告係欲以瞞天過
      海之手段詐害被告，再者，原告及該二設計師重為估價前並未與被告進行工程
      改善協議，即擅為進行估價，亦顯然違反協議內容，是其該次之估價，自無拘
      束被告之效力，至為灼然。
（五）查台南市室內設計裝修同業公會八十九年十二月二十七日（八九）南市室設昆
      字第０三七號鑑定書，僅極為簡約於「鑑定事項」，載稱：「一、依本公會派
      員現場詳細勘驗該室內裝潢之合理造價新台幣四十六萬五千元正（依八十九年
      十二月二十日現場所見為準）。二、本公會對該室內裝潢工程所表現之設計理
      念與空間規劃，見仁見智，不予置評，以示公正。僅就施工品質有無瑕疵結論
      如下：以一般住宅室內裝潢品質，確有瑕疵。三、就其中有瑕疵部份予以修繕
      問題，因施工程序及品質認定不同，本公會較難確認金額，故僅以約需新台幣
      二十八萬元來修繕其瑕疵部份為參考金額。」等語。之後，經　鈞院諭示應補
      充鑑定項目明細，始由該公會補具「現場鑑價明細表」載稱：「總工程造價（
      含燈具）四九二，二三０元」，及「工程瑕疵費用明細表」載稱：「總計二七
      六，０００元」，已皆有向上、向下修正，前後矛盾之情形，顯然該鑑定之品
      質堪虞，並非精確，尚非足憑為認定之依據。台南市室內設計公會鑑價與廠商
      報價有如附表一所示之顯著價差計一十四萬六千五百六十元、如附表二所示之
      未估算部份約計二十六萬四千五百四十元、如附表三所示之誤列修繕費用部份
      約計九萬四言元，總計約為五十萬五千一百元，上揭數額本應由本件之鑑定人
      參酌後，予以適當曾加調整，即以「公會原鑑定造價」（四十九萬二千二百三
      十元）加「公會鑑價與廠商報價價差」（一十四萬六千五百六十元）加「未估
      算部份」（二十六萬四千五百四十元）減「工程瑕疵修繕費用」（二十七萬六
      千元）加「誤列修繕費用部份」（九萬四千元），等於七十二萬一千三百三十
      元，以上金額，尚未含被告承作該工程，依業界應有之利潤（一般應有工程造
      價之百分之十五至二十之利潤）。是本件依交易常情，加上利潤核計，則被告
      至少可向原告請領工程款計八十二萬九千五百三十元（即７３２，３３０×１
      １５％＝８２９，５２９．５），甚為顯然。
（六）查鑑定人台南市室內設計公會11.20.（90）南市室設昆字第０三六號函覆　鈞
      院詢問意旨，略以：鑑價係以現況施作成品價值為依據，施作成品如有瑕疵及
      爭議時則無所謂應有利潤可言、無原始設計圖說、漏估部份已包含其鑑價單細
      項中、並無誤列修繕費用等語，而追加造價為一萬四千二百元。惟該公會之函
      覆實粗疏誤謬，難昭信服，被告特陳述意見如下：
  １、就鑑價與市場行情差異部份而言：被告所進材料及安裝工資，縱不計利潤，其
      施作後之成品亦不應遠低於鑑價，不待贅言，顯然公會之鑑價不實。
　２、依理，施作成品若有瑕疵，應僅係修繕問題，豈能謂不應核算利潤？再者，縱
      不計利潤，難道成本扣除修繕費用後，還應再折減？惟公會鑑價卻遠低於施作
      成本扣除修繕費用後之價值，顯然鑑價並非可採，茲列明如下：
    (1)就「鍛鐵大門」而言，廠商報價請款為六萬五千元，縱有修繕費用一萬二千元
      ，亦應為五萬三千元，而非鑑價所謂之三萬二千元（差距有二萬一千元）。
　　(2)「主臥室門片」，廠商報價請款為二萬一千元，縱有修繕費用四千元，亦應為
       一萬七千元，而非鑑價所謂之八千元（差距有九千元）。
　　(3)「入口屏風」，廠商報價請款為八千一百元，縱有修繕費用二千元，亦應為六
       千一百元，而非鑑價所謂之四千五百元（差距有一千六百元）。
　　(4)「房間天花板」，廠商報價請款為一萬七千元，縱有修繕費用三千元，亦應為
       一萬四千元，而非鑑價所謂之七千五百元（差距有六千五百元）。
    (5)「陽台擴建」，廠商報價請款為三萬零五百元，縱有修繕費用六千元，亦應為
      二萬四千五百元，而非鑑價所謂之一萬元（差距有一萬四千五百元）。
　　(6)「儲藏室」，廠商報價請款為一萬六千元，縱有修繕費用四千五百元，亦應為
      一萬一千五百元，而非鑑價所謂之八千元（差距有三千五百元）。
　　(7)另「電視組合櫃」，廠商報價請款為五萬四千九百六十元，並無瑕疵，而非鑑
      價所謂之二萬元（差距有三萬四千九百六十元）。
　　(8)以上施作成本應扣除公會鑑定所謂瑕疵修繕費用後，尚有差距九萬一千零六十
      元。
　３、至於該公會函覆稱被告所指如附表二所示「疏未估算部份」，概均已在其鑑價
      中云云，實嫌無據。按該公會「現場鑑價明細表」中，並無詳列各該鑑價項目
      之尺寸、單價，何得謂被告附表二公會「疏未估算部份」，皆已包含在其鑑價
      項目內？不言自明。
　４、另附表三之公會誤列修繕部份，大部分非屬被告承作範圍，原告亦是認，公會
      何可率謂被告「應連帶施作改善」？其無理至為顯然。
　５、雖該公會函覆追加一萬四千二百元之造價（其中「瞬間電熱水器」並非被告安
      裝，應再予扣除），惟該公會之前鑑價既有前述諸多謬誤，之後該公會之函覆
      竟仍未予以調整，猶然「將錯就錯」，顯非公平合理之鑑定，被告之前雖同意
      由該公會為本件之鑑定，然事後該公會之作為既無法從善如流，是若依其鑑定
      ，實失法律公平正義之旨。
三、證據：提出估價單影本七件、工程指示單影本一件及聲請訊問證人林東海、鄭順
    頂、鄭順賢、陳國珍、陳乾瑜並聲請命行鑑定系爭工程之合理造價及修繕所需費
    用。
丙、本院依職權訊問鑑定證人即台南市室內設計裝修商業同業公會理事長劉樹昆。
    理    由
甲、程序方面：本件原告於起訴狀請求判決被告應給付原告五十四萬四千二百元，及
    自起狀繕本送達被告翌日起至清償日止，按週年利率百分之五計算之利息，嗣於
    本院審理中為訴之一部撤回，致其訴之全部屬於民事訴訟法第四百二十七條第一
    項所定之訴訟，應適用簡易程序審理，先予敘明。
乙、得心證之理由：
一、原告起訴主張：原告委請被告就門牌號碼台南市○○路三四五巷二九號房屋（以
    下簡稱系爭房屋）作室內裝璜以作為與訴外人王美珍結婚之新居，兩造約定總工
    程金額為八十六萬元，而於施作期間，原告即已先行支付四十九萬五千元之工程
    款，惟原告在被告宣稱各項工程均已完工前往查看時，竟發覺所施作者乃有諸多
    重大瑕疵，諸如樓梯扶手部分有搖晃、弧度與轉角角度不當、烤漆粗糙斑駁等情
    形，另舖設鵝卵石部分，則有因水與沙比例不對致不易乾燥及表面碎裂脫落情形
    ，而採光罩部分，乃有因尺寸錯誤致無法密合及螺絲生銹、裸露等情形，另在木
    工部分，則除多有褪色、裂開、裸露釘痕等情外，且在房門部分乃無法關閉、又
    而書桌之下緣及抽屜部位竟係以三合板黏接並有未平整磨光等甚為粗糙之情形，
    加以被告於施作期間在搬料時，亦有不慎將原告房屋之牆面、樓梯扶手等部分予
    以碰撞致缺損，其所施工部分因有上開重大瑕疵下，幾已無任何價值可言，雖經
    原告多次催請改善，詎被告竟堅稱原約定價款已甚為便宜，且所施作並無瑕疵等
    語而拒不處理，更要求原告應支付所剩款項，茲雙方為解決上開糾葛，乃於八十
    八年十一月十一日達成協議（以下簡稱系爭協議），其內容略為被告同意由原告
    找第三家設計師至現場就被告所施作者及瑕疵修補二部分各為估價，在前者之估
    價如較原工程款為低時，即以該估價款作為兩造間之工程款價額，多退少補，另
    尚應由被告負擔經估價出之修繕費用，至於樓梯扶手部分，則依估價各負擔一半
    ；達成系爭協議後，原告旋委請廣昱室內裝修設計工程行及華邦室內設計之設計
    師蕭乃仁及藍正宗二人前往現場估價，並估出被告於現場所施作者在無瑕疵下僅
    須花費四十二萬四千八百元，另因被告所施作不良之修繕費用，則為四十五萬六
    千五百元。再被告所為裝潢工程之價值業經兩造合意之鑑定單位台南市室內設計
    裝修商業同業公會為公平合理之鑑定為五十萬三千四百三十元，另該裝潢工程之
    品質瑕疵修繕費用經審核為二十七萬六千元，因原告前已支付四十九萬五千元，
    則依該調解紀錄之協議內容計算，原告自可向被告請求二十六萬七千五百七十元
    （495000元-503430元+276000元=267570元），爰依兩造上開協議請求被告給付
    原告二十六萬七千五百七十元及自起訴狀繕本送達被告翌日起至清償日止按週年
    利率百分之五計算之利息等語。
二、被告則以：本件室內裝潢之施作，雙方議定之總價本為九十八萬七千元，其中因
    窗簾部份原告指示不施作，是扣除該項目款項六萬五千元，而應為九十二萬二千
    元，並非原告稱之八十六萬元，又查雙方議約之初，原告即謂伊就工程款方面，
    於工程進行中可先付一半，即陸續交付被告面額十六萬五千元之支票三紙（總額
    為四十九萬五千元），尾款則謂要延到八十八年十一月份後才能交付，被告因本
    件工程係客戶王美惠所介紹承作，而原告本身又為醫師，當不致賴債，因之不疑
    有他而應允，工程進行中，原告及王美珍幾乎日日到現場看視，並提出指示，詎
    該室內裝潢工作於八十八年八月中旬完工之時，原告突交代被告要把房屋鑰匙及
    鐵門遙控器置於廚房流理台，好讓其在被告無施工時進入房屋，之後原告檢視後
    又託其友人持房屋鑰匙及鐵門遙控器，帶被告進場施作修繕部份，並在場監督，
    於完事後即由其友人隨即關下鐵門，被告即再也無法進入，顯然原告係已受領交
    付該裝潢工程，惟原告嗣後竟藉故不付尾款。被告一方面因該工程係熟客介紹，
    不好為此興訟，是就此糾紛，雙方即約在原告上班之「永康榮民醫院」三樓會議
    室協調，原告在協調過程中，堅持應由伊去找第三者合格設計師估價以作定奪。
    被告當時尚不知原告心存詐騙，自忖自己之工程估價已十分實在，若在公正之第
    三者估價下，相差應十分有限，而原告所稱瑕疵之修補部份，當亦在數萬元之內
    即可完成，即予應允而簽署該份調解記錄。然則，原告即串同並非公正之設計師
    ，並未會同被告說明施工情形即單方面進行估價，之後即由原告提出該設計師之
    估價單，謂施作花費僅需四十二萬四千八百元，修繕費用則高達四十五萬六千五
    百元，甚為離譜，原告串同設計師作不實之估價，實為昭然。原告邀約被告事後
    於永康榮民醫院所為調解內容，實係被告因被詐欺而為意思表示，被告自得依民
    法第九十二條之規定予以撤銷之，爰以八十九年五月九日之答辯書狀為撤銷意思
    表示之送達。再者，縱認原告並無詐欺行為，依第二次結論，亦應是由公正之設
    計師就被告提出之施作明細予以重估，始得作為依據，惟迄今並無重為估價，是
    明原告之請求，顯無所據，要皆無理由。至於台南市室內設計裝修同業公會鑑定
    之品質堪虞，並非精確，尚非足憑為認定之依據，台南市室內設計公會鑑價與廠
    商報價有如附表一所示之顯著價差計一十四萬六千五百六十元、如附表二所示之
    未估算部份約計二十六萬四千五百四十元、如附表三所示之誤列修繕費用部份約
    計九萬四言元，總計約為五十萬五千一百元，上揭數額本應由本件之鑑定人參酌
    後，予以適當曾加調整，即以「公會原鑑定造價」（四十九萬二千二百三十元）
    加「公會鑑價與廠商報價價差」（一十四萬六千五百六十元）加「未估算部份」
    （二十六萬四千五百四十元）減「工程瑕疵修繕費用」（二十七萬六千元）加「
    誤列修繕費用部份」（九萬四千元），等於七十二萬一千三百三十元，以上金額
    ，尚未含被告承作該工程，依業界應有之利潤（一般應有工程造價之百分之十五
    至二十之利潤）。是本件依交易常情，加上利潤核計，則被告至少可向原告請領
    工程款計八十二萬九千五百三十元（即７３２，３３０×１１５％＝８２９，５
    ２９．５），甚為顯然，請判決駁回原告之訴等語，資為抗辯。
三、本件原告主張其委請被告就系爭房屋作室內裝璜，而於施作期間，原告已支付四
    十九萬五千元之工程款，嗣因系爭工程之修繕問題，兩造於八十八年十一月十一
    日有達成系爭協議之事實，為被告所不爭執，復據原告提出照片二十五幀、調解
    紀錄影本一份為證，堪信原告此部分主張為真實。
四、本件兩造所爭執之處，應在於被告同意系爭協議究有無被詐欺或脅迫？系爭房屋
    由被告所施作之室內裝璜工程之合理造價若干？其所施作之室內裝璜工程有無瑕
    疵？如就其中有瑕疵部分予以修繕，其所需費用為何？
（一）按被詐欺而為意思表示者，依民法第九十二條第一項之規定，表意人固得撤銷
      其意思表示，惟主張被詐欺而為表示之當事人，應就此項事實負舉證之責任；
      復按民法上所謂詐欺，須有欲使相對人陷於錯誤，故意示以不實之事，令其因
      錯誤而為意思表示之行為，始足當之，最高法院四十四年台上字第七五號、十
      八年上字第三七一號、五十六年台上字第三三八○號分別著有判例可稽；再按
      民法第九十二條第一項所謂被脅迫而為意思表示，係指因相對人或第三人以故
　　　意告以危害，致生恐怖所為之意思表示而言，且此項脅迫必以不法之危害為限
　　　（參最高法院五十四年度台上字第二九五五號裁判意旨）。本件被告辯稱：因
　　　原告找一名永康榮民醫院的工友冒充政風室人員，使被告陷於錯誤，系爭協議
　　　是在被詐騙下所簽署的云云，並舉證人林東海到庭證稱：「第一次的協議是在
　　　榮民醫院，那一次我也有去。那一次協議前夕才知道榮民醫院的工友冒充政風
　　　人員出來講話，是何人教唆的我不清楚。那一次協議的時間我不清楚，忘了，
　　　那人冒充說原告的事情已經委託由其處理，我們沒有查證，後來被告委託王幸
　　　男服務處的人員出面申訴後，才知道那人冒充了政風人員。」云云（見本院八
　　　十九年七月二十五日言詞辯論筆錄），然此業為原告所否認，經查證人林東海
　　　係被告之下包商，本難期其證言持平，且被告並非公務人員，亦非該醫院員工
　　　，縱其有誤認有榮民醫院之政風人員在場，亦與簽立系爭協議無關，尚難認為
　　　被告係被詐欺或受不法之脅迫。況證人林東海、鄭順頂均證稱：兩造有達成系
　　　爭協議，並無被脅迫情形，益足證明被告上開所辯委無足採。
（二）被告另辯稱原告提出設計師之估價單經被告異議後，兩造復於八十九年初於台
　　　南縣永康市「王幸男立委服務處」再度進行協調，會中協議結論由被告提出本
　　　件工程明細表予設計師重估云云，並舉證人林東海為證，然為原告所否認，經
　　　查，被告於八十九年五月九日答辯狀記載：「當時在場之人除雙方外，尚有陳
　　　乾瑜、王美惠、設計師藍正宗及包商林東海、陳國珍、鄭順頂等人」等語，證
　　　人林東海則證稱：「在場人有：我、鄭順頂、鄭順賢、原告、被告以及王幸男
　　　立委服務處的主任」，核與證人鄭順頂證稱：「（問：就第二次協議《即被告
　　　所指八十九年初之協議》知道何事？）我不知道此事，我只知道永康榮民醫院
　　　那次協調（即系爭協議）．．．（問：第二次協議是否在場？）我不清楚，另
　　　有一次在中華東路巷內的王幸男服務處談過一次，是下午去的，是被告載我去
　　　的，林東海也有去，由被告開車在我和林東海去。現場有一位設計師，原告和
　　　她太太有沒有去我不記得了，我們在那邊談工作的事，有討論第一次協議的那
　　　種事情，後來沒有達成協議」等語（見本院八十九年七月二十五日言詞辯論筆
　　　錄），如確有所謂第二次協議，被告與上開二證人焉會就有幾位到場參與協議
　　　所述不同？又就是否有達成第二次協議所述亦不同？此顯有違常情，被告此部
　　　份所辯，亦不足採。
（三）本件依兩造合意之鑑定單位台南市室內設計裝修商業同業公會派員勘驗該室內
      裝璜工程之合理造價為四十六萬五千元，該施工品質以一般住宅室內裝璜品質
      ，確有瑕疵，就其中有瑕疵部份予以修繕問題，因施工程序及品質認定不同，
      較難確認其金額，僅以約需二十八萬元來修繕其瑕疵部份為參考金額，有該公
      會八十九年十二月二十七日（八九）南市室設昆字第０三七號函一件可稽，復
      經鑑定證人即台南市室內設計裝修商業同業公會理事長劉樹昆到庭提出工程瑕
      疵費用及現場鑑價明細表，並證稱：「應該以今日所提出的鑑價及瑕疵費用表
      為準，也就是系爭工程合理的總造價四十九萬二千二百三十元。照片旁邊內都
      有註明，總括而言瑕疵造成的原因是施工不良，至於修繕費用如明細表，總額
      是以今日所提出的明細表為總額二十七萬元為準。我們鑑定是否有瑕疵是以一
      般的品質為標準，而且修繕費的計算也是一般品質計算，我們都是以現場為準
      。修繕也是以現場有的為準。」等語（見本院九十年三月九日言詞辯論筆錄）
      ，並有上開工程瑕疵費用及現場鑑價明細表、工程鑑價及現場品質瑕疵照片及
      說明一冊可稽，復經本院函詢上開工程瑕疵費用及現場鑑價明細表有無誤列或
      漏未估算情形及其與廠商報價價差原因，其函覆：「附件一：一、價差部份：
      有關公會鑑定與市場行情仍有相當差距。說明：1.鑑價以現況施作成品價值為
      依據。2.施作成品如有瑕疵及爭議時，則無所謂應有利潤可言。3.被告並未附
      有原始詳細圖說、估價單、合約書等物，依現場成品只能目視估價。4.備註欄
      中各細項，有許多細項無從考取，如打工、土水工、廢棄物、粗工五金等，價
      格亦有爭議。5.唯一第三項電路配線，可參考燈具數量酌量增加金額，應可增
      列金額新台幣一０、０００元。6.在此聲明，前項之水電配線並無原始設計施
      工圖說。二、估價未依尺寸單價計算疏略等問題：說明：1.以一般裝修而言，
      成品為瑕疵品即無法按照一般成品估價，如泡水車、海砂屋等，亦無道理作單
      價分析及按尺寸估價。2.原告與被告當初如何研議，無圖說及合約書可證明，
      以現況而言，除水泥壁油漆外，其他部位則很難修復成一良好之成品。結論：
      附表一水電配線部份參考燈具數量可追加一０、０００元（無水電配置圖說可
      供參考）；附件二：有關項目漏估部份。說明：1.一般櫥櫃估價應含玻璃在內
      ，除非是特殊玻璃如鑲嵌玻璃等。2.五樓毛玻璃未估部份以每才三十五元計，
      金額一、二００元應足夠。3.第3.4.5.7.8.9.10.11.12.13.16.17.18.19.20.等細項，
      已包含在鑑價單中第6.10.11.13.14.16.17.18.19.20.細項中。4.第六項木作油漆已含
      在各該項鑑價中，油漆品質亦有爭議。5.第二十一項一至二樓欄杆，現況無此
      項目，是否拆除無法鑑價，不受理。6.第十五項電熱水器可依品牌估價，如為
      瞬間電熱水器價格為三０００元品牌為和成或電光牌。結論：附表二未估部份
      ：1.五樓毛玻璃約計一、二００元每才三十五元計。2.瞬間電熱水器（和成或
      電光牌）含工資三、０００元。附表三：誤估修繕費用部份。說明：1.第一項
      油漆部份，一般從事室內裝修業於工程估價時，考慮到工程施工會破壞其他項
      目時，則應於估價時加入其項目及金額，除非有估價單或合約書證明，否則一
      般遭到破壞部份則應修復回復原狀，並經業主認可裝修整棟建築物時，整棟建
      築物牆面重新粉刷是經常有的狀況。2.第二項經現場勘查計有廚房及五樓兩處
      窗戶外移漏水。3.第三項施工時遭到破壞之崗石則應負責修復原狀，這是一般
      施工常情。4.第四項採光罩漏水，施工品質不良斜度不夠時，則應拆除重作。
      5.第五項推拉門，目視即為不良品質應拆下整修。6.第六項原告與被告之間並
      無合約書及原始圖說，估價單等證物，本鑑定單位不介入，純以現場品質之優
      劣加以鑑價，如以自然建材表現方法，此案工程品質亦有爭議及瑕疵。結論：
      附表三：1.第1.2.3.4.5.項於現場勘查實屬不良品，應連帶施作改善。2.第6.
      項因無圖說證明及自然建材表現作法亦有施工上很大的瑕疵品質上，太過於粗
      糙，不適合一般住宅，難免產生糾紛。總結：貴院所附之附表一、二、三細項
      ，經再三覆查如下之變更：1.水電配線參考燈具數量追加一０、０００元，五
      樓毛玻璃追加一、二００元，瞬間電熱水器（和成或電光牌）三、０００元，
      共計一四、二００元。2.其他項目並無漏估或誤列。」等語，有該公會九十年
      十一月二十日（九０）南市室設昆字第０三六號函一件可稽，並有原告提出照
      片二十五幀、估價單影本四紙可證，其中除瞬間電熱水器三千元為原告自行裝
      設，不應列入裝潢工程之價值，為兩造所不爭執，應予扣除外，被告所為裝潢
      工程之合理造價既經兩造合意之鑑定單位台南市室內設計裝修商業同業公會鑑
      定為五十萬三千四百三十元，另該裝潢工程之品質瑕疵修繕費用經審核為二十
      七萬六千元，因原告前已支付四十九萬五千元，則依系爭協議內容計算，原告
      自得請求被告給付二十六萬七千五百七十元（計算式為：495000元-503430元
      +276000元=267570元），被告空言辯稱：上開鑑定不可採云云，惟查台南市室
      內設計裝修商業同業公會係由被告陳報之鑑定單位，被告顯係認其具鑑定能力
      且立場公正而有公信力，再本院會同兩造及鑑定單位至現場勘驗時，兩造均表
      示同意由到場之鑑定單位（即台南市室內設計裝修商業同業公會）為鑑定，並
      以鑑定結果為請求依據（詳見八十九年十二月二十日勘驗筆錄），被告嗣後僅
      以鑑定結果對其不利，即辯稱其鑑定結果不可採云云，委無足採，原告之主張
      應堪採信。
（四）至於被告辯稱其保留修繕權利云云，惟兩造既已達成「若修繕費用超出剩餘款
      ，需由甲○○退回款項補足」之協議，被告自應受其拘束，其上開辯解亦無足
      採。
五、又給付無確定期限者，債務人於債權人得請求給付時，經其催告而未為給付，自
    受催告時起，負遲延責任，其經債權人起訴而送達訴狀，與催告有同一之效力；
    遲延之債務，以支付金錢為標的者，債權人得請求依法定利率計算之遲延利息，
    民法第二百二十九條二項、第二百三十三條第一項分別定有明文。原告請求被告
    依系爭協議給付工程修繕款為給付無確定期限之債務，揆諸前揭法條之規定，應
    自被告收受起訴狀而未為給付即八十九年三月十八日起，始負遲延責任。
六、綜上所述，本件被告所辯，均無足採，從而，原告依系爭協議請求被告給付原告
    二十六萬七千五百七十元，及自起訴狀送達被告之翌日即八十九年三月十八日起
    至清償日止，按週年利率百分之五計算之利息，洵屬正當，應予准許。
七、兩造均陳明願供擔保，請准宣告假執行或免為假執行，本院經核均無不合，爰分
    別酌定相當擔保金額准許之。
八、本件事證已臻明確，兩造其餘主張及舉證，與判決結果不生影響，不另論述，附
    此敘明。
九、結論：本件原告之訴為有理由，依民事訴訟法第七十八條、第三百九十條第二項
    、第三百九十二條，判決如主文。
中　　　華　　　民　　　國　　  九十一　　　年　　一 　　 月　  　四  　日
                                臺灣臺南地方法院民事第一庭
~B法　　　官　黃瑪玲
右為正本係照原本作成
如對本判決上訴，須於判決送達後廿日內向本院提出上訴狀
中　　　華　　　民　　　國　　  九十一　　　年　　一 　　 月　  　四  　日
~B法院書記官　楊育民
~F0
~T40
┌──────────────────────────────────────────────────┐
│附表一：台南市室內設計公會鑑定與承作廠商報價顯著價差部份　　　　　　　　　　　　　　　　　　　　　　│
├──┬──────┬──────┬───────┬────────┬──────┬─────────┤
│編號│項　　　　目│原鑑價（元）│廠商報價（元）│公會鑑定書之編號│差額（元）　│備　　　　　　　註│
├──┼──────┼──────┼───────┼────────┼──────┼─────────┤
│ １ │鍛鐵大門　　│三二，０００│六五，０００　│　　　 ９　　　 │三三，０００│未含應有之利潤。　│
├──┼──────┼──────┼───────┼────────┼──────┼─────────┤
│ ２ │電視組合櫃　│二０，０００│五四，九六０　│　　　 　　　 │三四，九六０│1.未含應有之利潤。│
│ 　 │　　　　　　│　　　　　　│　　　　　　　│　　　 　　　　 │　　　　　　│2.細目：五金一九，│
│ 　 │　　　　　　│　　　　　　│　　　　　　　│　　　 　　　　 │　　　　　　│　０六０；櫃子二五│
│ 　 │　　　　　　│　　　　　　│　　　　　　　│　　　 　　　　 │　　　　　　│　，０００；粉石子│
│ 　 │　　　　　　│　　　　　　│　　　　　　　│　　　 　　　　 │　　　　　　│　七，五００；油漆│
│ 　 │　　　　　　│　　　　　　│　　　　　　　│　　　 　　　　 │　　　　　　│　三，０００；玻璃│
│ 　 │　　　　　　│　　　　　　│　　　　　　　│　　　 　　　　 │　　　　　　│　四００。　　　　│
├──┼──────┼──────┼───────┼────────┼──────┼─────────┤
│ ３ │電路配線　　│八，０００　│二八，０００　│　　　 　　　 │二０，０００│　　　　　　　　　│
├──┼──────┼──────┼───────┼────────┼──────┼─────────┤
│ ４ │主臥室門片　│八，０００　│二一，０００　│　　　 　　　 │一三，０００│1.未含應有之利潤。│
│ 　 │　　　　　　│　　　　　　│　　　　　　　│　　　 　　　　 │　　　　　　│2.細目：打工二，五│
│ 　 │　　　　　　│　　　　　　│　　　　　　　│　　　 　　　　 │　　　　　　│　００；木作九，五│
│ 　 │　　　　　　│　　　　　　│　　　　　　　│　　　 　　　　 │　　　　　　│　００；垃圾清運二│
│ 　 │　　　　　　│　　　　　　│　　　　　　　│　　　 　　　　 │　　　　　　│　，五００；土水三│
│ 　 │　　　　　　│　　　　　　│　　　　　　　│　　　 　　　　 │　　　　　　│　，０００；水電一│
│ 　 │　　　　　　│　　　　　　│　　　　　　　│　　　 　　　　 │　　　　　　│　，０００；油漆二│
│ 　 │　　　　　　│　　　　　　│　　　　　　　│　　　 　　　　 │　　　　　　│　，五００。　　　│
├──┼──────┼──────┼───────┼────────┼──────┼─────────┤
│ ５ │主臥室入口屏│四，五００　│八一，０００　│　　　 　　　 │三六，０００│1.未含應有之利潤。│
│ 　 │風　　　　　│　　　　　　│　　　　　　　│　　　 　　　　 │　　　　　　│2.細目：木作五，二│
│ 　 │　　　　　　│　　　　　　│　　　　　　　│　　　 　　　　 │　　　　　　│　００；玻璃四００│
│ 　 │　　　　　　│　　　　　　│　　　　　　　│　　　 　　　　 │　　　　　　│　；油漆二，五００│
│    │　　　　　　│            │              │                │            │  。              │
├──┼──────┼──────┼───────┼────────┼──────┼─────────┤
│ ６ │五樓房間天花│七，五００　│一七，０００　│　　　 　　　 │九，五００　│1.未含應有之利潤。│
│ 　 │板　　　　　│　　　　　　│　　　　　　　│　　　 　　　　 │　　　　　　│2.細目：打工二，五│
│ 　 │　　　　　　│　　　　　　│　　　　　　　│　　　 　　　　 │　　　　　　│　００；木作七，五│
│ 　 │　　　　　　│　　　　　　│　　　　　　　│　　　 　　　　 │　　　　　　│　００；垃圾清運二│
│ 　 │　　　　　　│　　　　　　│　　　　　　　│　　　 　　　　 │　　　　　　│　，五００；土水二│
│ 　 │　　　　　　│　　　　　　│　　　　　　　│　　　 　　　　 │　　　　　　│　，五００；粗工二│
│ 　 │　　　　　　│　　　　　　│　　　　　　　│　　　 　　　　 │　　　　　　│　，０００。　　　│
├──┼──────┼──────┼───────┼────────┼──────┼─────────┤
│ ７ │五樓陽台擴建│一０，０００│三０，五００　│　　　 　　　 │二０，五００│未含應有之利潤。　│
├──┼──────┼──────┼───────┼────────┼──────┼─────────┤
│ ８ │五樓儲藏室　│八，０００　│一六，０００　│　　　 　　　 │八，０００　│1.未含應有之利潤。│
│ 　 │板　　　　　│　　　　　　│　　　　　　　│　　　 　　　　 │　　　　　　│2.細目：木作一三，│
│ 　 │　　　　　　│　　　　　　│　　　　　　　│　　　 　　　　 │　　　　　　│　五００；油漆二，│
│ 　 │　　　　　　│　　　　　　│　　　　　　　│　　　 　　　　 │　　　　　　│　五００。　　　　│
├──┼──────┼──────┼───────┼────────┼──────┼─────────┤
│ ９ │全棟鍛鐵欄杆│三二，０００│三六，０００　│　　　 　　　 │四，０００　│未含應有之利潤。　│
├──┼──────┼──────┴───────┴────────┼──────┼─────────┤
│ 　 │　　　　　　│差價共計　　　　　　　　　　　　　　 　　　　 │一四六，五六│1.以上顯見公會之鑑│
│ 　 │　　　　　　│　　　　　　　　　　　　　　　　　　 　　　　 │０元　　　　│　定有所疏略，與市│
│ 　 │　　　　　　│　　　　　　　　　　　　　　　　　　 　　　　 │　　　　　　│　場行情乃有相當之│
│ 　 │　　　　　　│　　　　　　　　　　　　　　　　　　 　　　　 │　　　　　　│　差距。　　　　　│
│ 　 │　　　　　　│　　　　　　　　　　　　　　　　　　 　　　　 │　　　　　　│2.另公會估價未依實│
│ 　 │　　　　　　│　　　　　　　　　　　　　　　　　　 　　　　 │　　　　　　│　際尺寸（坪，才）│
│ 　 │　　　　　　│　　　　　　　　　　　　　　　　　　 　　　　 │　　　　　　│　單價計算而估定，│
│ 　 │　　　　　　│　　　　　　　　　　　　　　　　　　 　　　　 │　　　　　　│　亦有疏略，難昭信│
│ 　 │　　　　　　│　　　　　　　　　　　　　　　　　　 　　　　 │　　　　　　│　服。　　　　　　│
└──┴──────┴───────────────────────┴──────┴─────────┘
┌──────────────────────────────────────────┐
│附表二：台南市室內設計公會鑑定書疏未估算部份　　　　　　　　　　　　　　　　　　　　│
├──┬────────────┬──────┬───────────────────┤
│編號│項　　　　　　　　　　目│概　　　　估│備　　　　　　　　　　　　　　　　　註│
├──┼────────────┼──────┼───────────────────┤
│ １ │全棟本工程玻璃　　　　　│一四，０００│全棟木作部份之玻璃（即承包範圍）未估。│
├──┼────────────┼──────┼───────────────────┤
│ ２ │陽台擴建　　　　　　　　│　　　　　　│　　　　　　　　　　　　　　　　　　　│
├──┼────────────┼──────┼───────────────────┤
│ ３ │二樓書房前天花板　　　　│四，０００　│　　　　　　　　　　　　　　　　　　　│
├──┼────────────┼──────┼───────────────────┤
│ ４ │二樓書房旁廁所層板造型　│一一，０００│　　　　　　　　　　　　　　　　　　　│
├──┼────────────┼──────┼───────────────────┤
│ ５ │二樓書房前圓弧女兒牆拆除│八，０００　│　　　　　　　　　　　　　　　　　　　│
│ 　 │，土水粉刷　　　　　　　│　　　　　　│　　　　　　　　　　　　　　　　　　　│
├──┼────────────┼──────┼───────────────────┤
│ ６ │全棟木作油漆　　　　　　│八五，０００│　　　　　　　　　　　　　　　　　　　│
├──┼────────────┼──────┼───────────────────┤
│ ７ │飯桌上方天花板　　　　　│四，五００  │　　　　　　　　　　　　　　　　　　　│
├──┼────────────┼──────┼───────────────────┤
│ ８ │二樓書房層板　　　　　　│三，０００　│　　　　　　　　　　　　　　　　　　　│
├──┼────────────┼──────┼───────────────────┤
│ ９ │入口鞋櫃上方造型　　　　│二，０００　│　　　　　　　　　　　　　　　　　　　│
├──┼────────────┼──────┼───────────────────┤
│ １０ │入口鞋櫃粉石子　　　　　│三，五００  │　　　　　　　　　　　　　　　　　　　│
├──┼────────────┼──────┼───────────────────┤
│  │廚房廁所洗石子　　　　　│五，０００　│　　　　　　　　　　　　　　　　　　　│
├──┼────────────┼──────┼───────────────────┤
│  │廚房廁所樓梯處理壁面封板│六，五００  │　　　　　　　　　　　　　　　　　　　│
├──┼────────────┼──────┼───────────────────┤
│  │電視櫃上方天花板　　　　│一三，０００│　　　　　　　　　　　　　　　　　　　│
├──┼────────────┼──────┼───────────────────┤
│  │二樓外牆瓷磚　　　　　　│八，０００　│　　　　　　　　　　　　　　　　　　　│
├──┼────────────┼──────┼───────────────────┤
│  │陽台擴建壁面造型(電水器)│三，０００　│　　　　　　　　　　　　　　　　　　　│
├──┼────────────┼──────┼───────────────────┤
│  │主臥室更衣室門框　　　　│三，五００  │　　　　　　　　　　　　　　　　　　　│
├──┼────────────┼──────┼───────────────────┤
│  │更衣室天花板　　　　　　│二，五００  │　　　　　　　　　　　　　　　　　　　│
├──┼────────────┼──────┼───────────────────┤
│  │二樓書房廁所粉石子　　　│五，０００　│　　　　　　　　　　　　　　　　　　　│
├──┼────────────┼──────┼───────────────────┤
│  │書房廁所門片（二樓）　　│三，五００  │　　　　　　　　　　　　　　　　　　　│
├──┼────────────┼──────┼───────────────────┤
│  │廚房廁所拉門上方壁面修飾│二，五００  │　　　　　　　　　　　　　　　　　　　│
│ 　 │（一樓）　　　　　　　　│　　　　　　│　　　　　　　　　　　　　　　　　　　│
├──┼────────────┼──────┼───────────────────┤
│  │室內１～２樓欄杆　　　　│六六，０００│　　　　　　　　　　　　　　　　　　　│
├──┼────────────┼──────┼───────────────────┤
│  │五樓天花板、小間　　　　│七，五００　│　　　　　　　　　　　　　　　　　　　│
├──┼────────────┼──────┼───────────────────┤
│  │一樓鐵門門框　　　　　　│三，五００　│　　　　　　　　　　　　　　　　　　　│
├──┴────────────┼──────┴───────────────────┤
│　　　　　　　　　　　　　　　│二六四，五００                                      │
└───────────────┴──────────────────────────┘
┌──────────────────────────────────────────┐
│附表三：台南市室內設計公會鑑定書誤為估算修繕費用部份　　　　　　　　　　　　　　　　│
├──┬──────────┬────────┬───────┬───────────┤
│編號│項　　　　　　　　目│公會鑑定書（工程│公會鑑定書估算│備　　　　　　　　　註│
│　　│　　　　　　　　　　│瑕疵）之編號　　│之修繕費用(元)│　　　　　　　　　　　│
├──┼──────────┼────────┼───────┼───────────┤
│ １ │壁面油漆　　　　　　│　　　　　　　│六０，０００　│非屬被告承包範圍。　　│
├──┼──────────┼────────┼───────┼───────────┤
│ ２ │窗戶抓漏　　　　　　│　　　　　　　│一０，０００　│僅一個窗戶（廚房增建部│
│ 　 │　　　　　　　　　　│　　　　　　　　│　　　　　　　│分）承作，其餘窗戶未動│
│ 　 │　　　　　　　　　　│　　　　　　　　│　　　　　　　│，非在承包範圍。　　　│
├──┼──────────┼────────┼───────┼───────────┤
│ ３ │更換崗石　　　　　　│１０　　　　　　　│一二，０００　│非屬被告承包範圍。　　│
├──┼──────────┼────────┼───────┼───────────┤
│ ４ │主臥室採光罩（陽台）│　　　　　　　│一０，０００　│應無瑕疵（原告原所委鑑│
│ 　 │　　　　　　　　　　│　　　　　　　　│　　　　　　　│之華邦室內設計，並無列│
│ 　 │　　　　　　　　　　│　　　　　　　　│　　　　　　　│出該項目），為何拆除重│
│ 　 │　　　　　　　　　　│　　　　　　　　│　　　　　　　│作？　　　　　　　　　│
├──┼──────────┼────────┼───────┼───────────┤
│ ５ │推拉門　　　　　　　│　　　　　　　│二，０００　　│應無瑕疵，鑑定書未標明│
│ 　 │　　　　　　　　　　│　　　　　　　　│　　　　　　　│位置。　　　　　　　　│
├──┼──────────┼────────┼───────┼───────────┤
│ ６ │關於木作貼皮部份　　│　　　　　　　　│　　　　　　　│本即被告與業主（原告）│
│ 　 │　　　　　　　　　　│　　　　　　　　│　　　　　　　│雙方討論合意採自然建材│
│ 　 │　　　　　　　　　　│　　　　　　　　│　　　　　　　│之表現方法（呈現合板木│
│ 　 │　　　　　　　　　　│　　　　　　　　│　　　　　　　│紋）而施作，並非瑕疵。│
└──┴──────────┴────────┴───────┴───────────┘
